臺灣高等法院花蓮分院刑事判決　　　　 94年度上易字第131號
上　訴　人
即　被　告　甲○○
上列上訴人即被告因違反家庭暴力防治法案件，不服臺灣花蓮地
方法院94年度簡上字第34號中華民國94年 7月20日第一審判決（
聲請簡易判決處刑案號：臺灣花蓮地方法院檢察署94年度偵字第
471、532號），提起上訴，本院判決如下：
    主  文
原判決撤銷。
甲○○違反法院依家庭暴力防治法第十三條所為禁止實施家庭暴
力行為之民事通常保護令裁定，累犯，處有期徒刑陸月。又傷害
直系血親尊親屬之身體，累犯，處有期徒刑柒月。應執行有期徒
刑壹年。
    事  實
一、甲○○前因施用毒品案件，經判處有期徒刑1年7月，並於民
    國（下同）93年6月2日縮短刑期執行完畢。其與乙○○係母
    子關係，具有家庭暴力防治法第3條第3款所定之家庭成員關
    係，並因於93年6月及8月間分別對乙○○為暴力行為，經臺
    灣花蓮地方法院於93年12月31日以93年度家護字第 172號民
    事通常保護令，裁定令其：一、不得對乙○○實施身體或精
    神上不法侵害之行為；二、不得直接或間接對於乙○○為騷
    擾之聯絡行為；三、應於94年 1月31日前遷出乙○○位於位
    於花蓮縣花蓮市○○ ○街10號住處；四、應遠離上開乙○○
    住所至少100公尺，有效期限為核發上開保護令之日起10 月
    。詎甲○○竟基於違反前開保護令之犯意，於94年2月3日11
    時許返回乙○○上開住處，毀損乙○○供奉之「東港王爺公
    」神像（毀損部分未據告訴），並辱罵乙○○「你娘老雞八
    」等語，而對乙○○實施精神上不法之侵害及騷擾。嗣為警
    當場查獲，送經檢察官訊問後，認無羈押之必要，並命令不
    得返回乙○○住處，且不得對乙○○為騷擾或接觸行為。詎
    甲○○又另行起意，於同年月18日上午 5時許在上址，基於
    傷害之故意，徒手毆打乙○○，致使乙○○受有前頸紅腫10
    公分、左耳紅腫約3公分、右肩紅腫約5公分等傷害，而對乙
    ○○為身體上不法之侵害行為，違反上開保護令。嗣經乙○
    ○報警，為警當場查獲，而查知上情。
二、案經被害人乙○○訴由花蓮縣警察局花蓮分局報告台灣花蓮
    地方法院檢查署檢察官聲請簡易判決處刑；甲○○上訴後由
    臺灣花蓮地方法院合議庭改依第一審通常程序審判。
    理  由
一、按對於簡易判決之上訴，準用刑事訴訟法第3編第1章及第 2
    章之規定；管轄第 2審之地方法院合議庭受理簡易判決上訴
    案件，應依通常程序審理；其認案件有刑訴法第 452條之情
    形者，應撤銷原判決，逕依通常程序為第 1審判決，法院辦
    理刑事訴訟簡易程序案件應行注意事項第14點定有明文。本
    件經簡易判決處刑後，上訴人即被告（以下簡稱被告）甲○
    ○提起上訴，原審認被告犯行不宜以簡易判決處刑，而改依
    第 1審通常程序審理，自無不合，合先敘明。
二、再按被告之自白非出於強暴、脅迫、利誘、詐欺、疲勞訊問
    、違法羈押或其他不正之方法，且與事實相符者，得為證據
    ，刑事訴訟法第156條第1項定有明文。本件公訴人以被告甲
    ○○於94年2月3日、 2月18日警詢中之自白為證據，被告則
    於原審準備程序中抗辯其於警詢中因精神病發作，不知道有
    在警詢中製作筆錄，而否認前開自白任意性。惟查，被告於
    94年2月3日警詢中坦承有毀損神像並辱罵告訴人之行為，於
    94年 2月18日警詢中則坦承住進告訴人住處及毆打告訴人之
    事實；且前開警詢筆錄均經司法警察詢問其精神意識清楚後
    所製作，並經被告核對筆錄內容後簽名，有前揭各次警詢筆
    錄附卷可參。又觀以被告於94年2月3日警詢中，對於花蓮縣
    花蓮市○○○街10號住處住有被告父母及大哥、大嫂；知悉
    告訴人有申請民事通常保護令；被告自花蓮縣玉里療養院治
    療中偷跑回告訴人家中，但告訴人並未阻止其返回家中等情
    均為清楚之陳述。另於94年 2月18日警詢中則陳稱：伊於案
    發時正在房間休息，只有伊和告訴人在家；該住處所有權人
    為告訴人，住有父母及大哥、大嫂；因伊沒有地方可以居住
    所以居住於告訴人之住處，伊有重度精神病等語。則被告若
    於前開警詢中因精神病發作有精神耗弱或心神喪失之情形致
    不知當時陳述內容，又豈能就其於案發時所身處之環境及相
    關有利之事實為如此清楚、明白之陳述？堪信被告辯稱其因
    精神病發作致其不知在警詢中說些什麼云云，並不可採。是
    前開被告警詢筆錄應已具備自白任意性，且其前開警詢中之
    自白亦與事實相符（詳如後述）；揆諸前揭規定，被告於警
    詢中之自白，自得採為證據，附此敘明。
三、被告甲○○在原審矢口否認有前揭犯行，辯稱；伊是經過告
    訴人乙○○同意，才住進花蓮縣花蓮市○○○街10號；伊在
    案發時因精神病發作，所以都不知道自己在做什麼，事後經
    人告知才知道有毀損神像、辱罵告訴人及傷害告訴人之行為
    ，伊在行為時已是心神喪失之狀況云云。然查：
（一）被告因於93年6月及8月間因分別對告訴人為暴力行為，經
      臺灣花蓮地方法院於93年12月31日以93年度家護字第 172
      號民事通常保護令，裁定令被告不得對告訴人實施身體或
      精神上不法侵害之行為、不得直接或間接對於告訴人為騷
      擾之聯絡行為、應遠離上開告訴人住所至少 100公尺；然
      被告先於94年2月3日11時許返回告訴人上開住處，毀損告
      訴人供奉之「東港王爺公」神像，並辱罵告訴人「你娘老
      雞八」；另於同年月18日上午 5時許在上址，毆打告訴人
      ，致使其受有前頸紅腫10公分、左耳紅腫約 3公分、右肩
      紅腫約 5公分之傷害等情。業據被告於警詢及偵查中坦承
      不諱，核與告訴人於警詢中及原審證述之情節相符，並有
      臺灣花蓮地方法院於93年12月31日93年度家護字第172 號
      民事通常保護令裁定書1份、照片5幀及行政院衛生署花蓮
      醫院診斷證明書乙紙附卷可佐，事實已臻明確。
（二）被告雖辯稱其行為時有心神喪失之情形；然被告於94年 2
      月 3日偵訊中供陳：伊當時在樓上摔東西，下樓後伊告知
      告訴人發生什麼事，告訴人就報警等語。另其於94年2 月
      18日警詢中則供述：伊當時在房間休息，家中只有伊和告
      訴人，伊係用雙手沒有用兇器毆打告訴人等語。顯然被告
      於案發當時知悉其有毀損物品及毆打告訴人之行為，被告
      對於外界事務之知覺、理會應無降低之情形，實難認其於
      行為時有何精神耗弱或心神喪失之情形。況被告經原審送
      請國軍花蓮總醫院為精神鑑定結果：認綜合個案史、會談
      紀錄及心理衡鑑顯示，被告有明顯思考形式及內容之異常
      ，合併知覺干擾；其認知功能缺損不明顯，且其最近仍有
      使用物質之情形，故診斷為物質引發精神病；另外，被告
      企圖強調其精神病症狀，對於物質使用問題及家庭暴力問
      題，均刻意不提或藉口遺忘，疑似有詐病或反社會人格異
      常之額外診斷；整體而言，被告鑑定當時時之精神狀況並
      未達到精神耗弱或94年2月3日心神喪失之程度等情；亦有
      國軍花蓮總醫院94年6月17日醫勤字第 0940001952函暨鑑
      定報告書 1份在卷可佐。足認被告於行為時並無精神耗弱
      或心神喪失之情形，被告辯稱其行為時已陷於心神喪失之
      情形，並不可採。
（三）綜上，足認被告確有違反民事通常保護令之裁定，而未遠
      離告訴人住處一百公尺，且騷擾並對告訴人為身體上、精
      神上不法侵害之行為。本案事證明確，被告犯行洵堪認定
      ，應予依法論科。
四、核被告94年2月3日所為係犯家庭暴力防制法第50條第 2款、
    第4款違反通常保護令罪；另其於94年2月18日所為，係犯刑
    法第277條第 1項、第280條對直系血親尊親屬傷害罪及家庭
    暴力防制法第50條第1款、第4款違反通常保護令罪。被告於
    94年2月18日之傷害告訴人行為，同時觸犯刑法第277條第 1
    項、第 280條對直系血親尊親屬傷害罪，及家庭暴力防制法
    第50條第1款、第4款違反通常保護令罪，為想像競合犯，應
    從一重之對直系血親尊親屬傷害罪論處。被告94年2月3日經
    檢察官告誡不得再有違反通常保護令行為後，被告亦答應遵
    守（詳檢察官94年2月3日下午11時38分訊問筆錄）；是其於
    94年2月18日再犯之行為，應係另行起意，故其先後2次犯行
    應分論併罰，公訴人認係連續犯關係，容有誤會，附此敘明
    。再被告如事實欄所載之前科及執行記錄，有臺灣高等法院
    被告前案紀錄表1份在卷可查，其於5年以內再犯本件有期徒
    刑以上之罪，均為累犯，應依刑法第47條規定遞加重其刑。
    原判決對被告論罪科刑，固非無見；惟認被告先後多次犯行
    為連續犯，尚有未恰。被告上訴否認犯行，並無理由；然原
    判決既有未當之處，本院仍應予以撤銷改判。爰審酌被告有
    毒品前科，有臺灣高等法院被告全國前案紀錄表 1份附卷可
    憑；其為人子，卻多次違反通常保護令騷擾並毆打母親，其
    行為殊不可諒；及被告犯罪之動機、手段，與犯罪後否認犯
    行，並試圖以其患有精神疾病為由脫罪，態度不佳等一切情
    狀，量處如主文第二項所示之刑，並定其應執行刑。
五、被告經合法傳喚，此有本院卷附之送達證書可稽，其無正當
    理由而不到庭，爰不待其陳述逕行判決，附此敘明。
據上論斷，應依刑事訴訟法第369條第1項前段、第364條、第371
條、第299條第項前段，家庭暴力防治法第50條第 1款、第2款、
第4款，刑法第11條、第277條第1項、第280條、第55條、第47條
，罰金罰鍰提高標準條例第1條前段，判決如主文。
本案經檢察官蔡國禎到庭執行職務。
中　　華　　民　　國　　94　　年　　10　　月　　27　　日
                        審判長法  官  吳鴻章
                              法  官  王紋瑩
                              法  官  林德盛
以上正本證明與原本無異。
如不服本判決，應於送達後10日內，向本院提出上訴狀。其未敘
述理由者，並應於提出上訴狀後10日內向本院補提理由狀 (須附
繕本)。
                              書記官  劉夢蕾
中　　華　　民　　國　　94　　年　　10　　月　　27　　日
附錄本判決論罪之法律條文：
刑法第二百七十七條：
傷害人之身體或健康者，處三年以下有期徒刑、拘役或一千元以
下罰金。
犯前項之罪因而致人於死者，處無期徒刑或七年以上有期徒刑；
致重傷者，處三年以上十年以下有期徒刑。
刑法第二百八十條：
對於直系血親尊親屬，犯第二百七十七條第二百七十八條之罪者
，加重其刑至二分之一。
家庭暴力防治法第五十條第一款、第二款、第四款：
違反法院依第十三條、第十五條所為之下列裁定者，為本法所稱
之違反保護令罪，處三年以下有期徒刑、拘役或科或併科新台幣
十萬元以下罰金︰
一、禁止實施家庭暴力行為。
二、禁止直接或間接騷擾、接觸、通話或其他連絡行為。
四、遠離住居所、工作場所、學校或其他特定場所。
